【裁判字號】    99,交聲,983
【裁判日期】    990913
【裁判案由】    違反道路交通管理處罰條例聲明異議
【裁判全文】
臺灣臺北地方法院交通事件裁定         99年度交聲字第983號
移送機關即
原處分機關  交通部公路總局臺北區監理站
異  議  人
即受處分人  乙○○
上列受處分人因違反道路交通管理處罰條例案件，對於交通部公
路總局臺北區監理站民國99年4月30日所為之處分（原處分案號
：北監自裁字第裁40-C00000000號、40-C00000000號），聲明異
議，本院裁定如下：
    主  文
異議均駁回。
    理  由
一、原處分意旨略以：異議人即受處分人乙○○之車牌號碼2B-
    1911號自用小客車，於民國99年2月24日上午3時45分，在臺
    北縣永和市○○路、福和路57巷口（原誤植為「臺北縣永和
    市○○路、福和路76巷口」嗣經函文更正）及福和路，因「
    駕車行經有燈光號誌管制之交叉路口闖紅燈」、「違反處罰
    條例之行為，拒絕停車接受稽查而逃逸」之違規，為臺北縣
    政府警察局永和分局（下稱原舉發單位）中正橋派出所員警
    以北縣警交大字第C00000000號、C00000000號舉發違反道路
    交通管理事件通知單(下稱系爭通知單)，逕行舉發。系爭通
    知單經寄送異議人因遷移不明退回原舉發單位，異議人於99
    年3月19日提出陳述表示未收到系爭通知單，經原舉發單位
    於99年5月21日以北縣警永交字第0990016150號函覆據舉發
    員警陳述，異議人所有2B-1911號自小客車在臺北縣永和市
    ○○路13號前紅線違停，警方欲前往制止時，駕駛人匆忙駛
    離並在永貞路上（永亨路往福和路方向）左右搖擺駕駛，經
    警示停車接受稽查不停而逃逸。另該車逃逸時，由永貞路右
    轉福和路後，沿福和路（永貞路往永福橋方向）行駛，經福
    和路57巷口，遇紅燈未停等，直行穿越往永福橋行駛，始予
    以逕行舉發等語，移送機關即原處分機關交通部公路總局臺
    北區監理站（下稱原處分機關）遂將系爭通知單之影本連同
    原舉發單位函文寄送異議人（因系爭通知單前因「遷移不明
    」遭退回原舉發單位，申訴時間未逾應到案日期），並以異
    議人違反道路交通管理處罰條例第53條第1項、第60條第1項
    、第63條第1項第3款、第1款規定，依違反道路交通管理事
    件統一裁罰基準及處理細則第43、44、67條規定，於99年4
    月30日，以北監自裁字第裁40-C00000000號、40-C00000000
    號違反道路交通管理事件裁決書（下稱系爭裁決書）分別裁
    處罰鍰新臺幣（下同）2,700元罰鍰，記違規點數3點及
    3,000元罰鍰，記違規點數1點，系爭裁決書均於同日送達異
    議人等語。
二、聲明異議意旨略以：員警舉發並無佐證照片，只有手寫舉發
    單，異議人覺得有爭議，爰提起本件異議等語。
三、按汽車駕駛人之行為有下列情形之一，當場不能或不宜攔截
    製單舉發者，得逕行舉發：一闖紅燈或平交道。四不服指揮
    稽查而逃逸。又汽車駕駛人，行經有燈光號誌管制之交岔路
    口闖紅燈者，處新臺幣1,800元以上5,400元以下罰鍰。汽車
    駕駛人，駕駛汽車有違反本條例之行為，經交通勤務警察或
    依法令執行交通稽查任務人員制止時，不聽制止或拒絕停車
    接受稽查而逃逸者，除按各該條規定處罰外，處新臺幣
    3,000元以上6,000元以下罰鍰。又汽車駕駛人有下列各款所
    列條款之一者，除依原條款處罰鍰外，並予記點：一有第60
    條第1項情形之一者，各記違規點數1點；三有第53條情形之
    一者，各記違規點數3點。道路交通管理處罰條例第7條之2
    第1項第1款、第4款、第53條第1項、第60條第1項、第63條
    第1項第1款、第3款亦有明定。
四、經查：
    (一)車牌號碼2B-1911號自用小客車係異議人所有及使用，車
      身顏色為黑色，廠牌係BMW之事實，為異議人所不否認，
      有聲明異議狀在卷，附有車號查詢汽車車籍1紙附卷可考
      ，堪以認定。
    (二)而開單員警甲○○於本院99年8月9日到庭具結證稱：「當
      天凌晨3點到5點我和另1位警員執行巡邏的勤務，在3點44
      分左右，在臺北縣永和市○○路與竹林路口，當時只有我
      1個人沿著福和路往永福橋方向行駛，到了永貞路、竹林
      路口時，當時我的行向是綠燈，發現壹臺自小客車行駛在
      永貞路上往竹林路方向行駛，那臺車行駛時，左右搖晃，
      隨後停在停在福和路與永貞路轉角的彰化銀行前面靠永貞
      路靠邊停車，我感覺有異狀，我就上前到距離該車輛左車
      頭約1公尺處，以手勢（右手伸直五指張開比畫停止不動
      ）與短促2哨音，欲上前交通稽查，駕駛人看到我要請他
      將車輛停止接受稽查時，他拒絕接受我的稽查，異議人沒
      有依照我的手勢與哨音停在原處，異議人就右轉福和路往
      永福橋方向加速駛離。」、「（問：證人在以手勢及哨音
      要求該車輛駕駛停止時，如何確定該駕駛有看到證人？）
      當時駕駛的車窗是搖下來的，他有往我這邊看，所以我確
      定他有看到我的手勢與聽到哨音。」、「我只記得開車的
      是一個男的。」、「該駕駛人拒絕接受我的攔停稽查後，
      右轉駛入福和路，接著我見狀尾隨該車，尾隨的時候我沒
      有吹哨子，一方面要再次記清楚異議人的車牌號碼，有看
      清楚他的車牌號碼，駕駛人一直開到福和路76巷巷口時，
      當時福和路的行向號誌是紅燈，駕駛人沒有停車而是闖紅
      燈直行並上永福橋，就開走了。」、「（問：當時福和路
      的車流狀況？）車子很少。」、「（問：該違規車輛有無
      離開過證人的視線？）沒有，我可以確定不服稽查與闖紅
      燈的是同1臺車。」（99年度交聲字第983號卷第29至30頁
      ）等語，明確指出因見2B-1911號車輛在永貞路行駛時左
      右搖晃，並靠永貞路及福和路口在禁止臨時停車處所臨時
      停車，上前欲稽查，該車輛駕駛竟不服稽查而右轉行駛福
      和路逃逸，並於福和路與福和路57巷口（按福和路57巷口
      與76巷口相通）闖紅燈等節，並提出現場圖1份及現場照
      片4紙（同上卷第33至35頁）為證。查證人甲○○係原舉
      發單位之警員，以擔任交通勤務為其職責，為公務員，卷
      內亦看不出異議人與開單員警間有何仇怨存在，應無無故
      設詞虛構陷害異議人之理，復經到庭具結擔保其證詞之真
      實，又其所述情節復與先前原舉發單位99年5月21日以北
      縣警永交字第0990016150號函內容大致相符，堪認其證詞
      應屬事實，可以採信。
    (三)至異議人爭執無舉發照片可資證明部分，考量警員於執勤
      時雖可預知可能有駕駛者會違規，但何人於何時會違規，
      實無從預先得知，再者違規行為有各種樣態，且多發生在
      瞬息之間，難以要求警員須於異議人違規之同時拍照取證
      ，此與未有執勤警員在場，全憑採證相片為舉發之逕行舉
      發情形有別，非必須以拍照取證為惟一採證方式，仍得以
      其他方式加以證明，附此說明。
    (四)綜上，本件異議人確實有「違反處罰條例之行為，拒絕停
      車接受稽查而逃逸」、「駕車行經有燈光號誌管制之交叉
      路口闖紅燈」之行為，應均可認定。
五、從而原處分機關以異議人「駕車行經有燈光號誌管制之交叉
    路口闖紅燈」、「違反處罰條例之行為，拒絕停車接受稽查
    而逃逸」之違規行為，依道路交通管理處罰條例第53條第1
    項、第60條第1項、第63條第1項第1款、第3款規定，以系爭
    裁決書裁處異議人罰鍰2,700元，並記違規點數3點，及裁處
    3,000 元罰鍰，記違規點數1點並無不當，異議人之異議難
    認有理由，應均予駁回。
六、據上論斷，應依交通案件處理辦法第19條，裁定如主文。
中    華    民    國    99    年    9     月    13    日
                            交通法庭法  官  李貞瑩
以上正本證明與原本無異
如不服本裁定應於送達後5日內向本院提出抗告狀
                                    書記官  陳鳳瀴
中    華    民    國    99    年    9     月    13    日

司法院資訊處製作；財團法人民間司法改革基金會備份。
